臺灣士林地方法院刑事判決　　　　　　　　　　　　　　九十年度訴字第五二○號
　　公　訴　人　臺灣士林地方法院檢察署檢察官
　　被　　　告　甲○○
右列被告因違反毒品危害防制條例案件，經檢察官提起公訴（九十年度毒偵字第一二
二一號），本院判決如左：
    主  文
甲○○施用第一級毒品，處有期徒刑玖月，扣案之海洛因壹包（淨重壹點陸壹公克）
沒收銷燬；又連續施用第二級毒品，處有期徒刑陸月，扣案之安非他命參包（驗餘總
淨重參伍點伍公克）均沒收銷燬。應執行有期徒刑壹年貳月，扣案之海洛因壹包（淨
重壹點陸壹公克）、安非他命參包（驗餘總淨重參伍點伍公克）均沒收銷燬。
    事  實
一、甲○○前因施用毒品案件，經臺灣板橋地方法院以八十七年訴字第六七五號裁定
    送觀察、勒戒後，認無繼續施用毒品之傾向，由該院於八十八年二月十九日，以
    八十七年度訴字第六七五號判決免刑確定，仍不知悔改。復基於施用第一級毒品
    之犯意，在九十一年七月二日某時，在台北縣新莊市○○路某電子遊戲場內，以
    海洛因摻入香菸方式，施用第一級毒品海洛因一次。甲○○另基於施用第二級毒
    品之概括犯意，自九十年四月底某日起至九十年七月十四日下午二、三時許止，
    連續在台北縣新莊市○○街一一六巷三弄一號四樓住處及上開電子遊戲場等處，
    以鋁箔紙上放置安非他命燒烤方式，施用第二級毒品，平均二天一次。嗣於九十
    年七月十五日零時十分許，在台北市士林區○○○路○段九五之一號前為警查獲
    ，並當場在甲○○上衣口袋扣得第一級毒品海洛因一包（淨重一．六一公克）及
    其隨身攜帶之手提袋內扣得第二級毒品安非他命三包（驗餘淨重三五．五公克）
    ，經其同意採尿送驗後，結果呈毒品陽性反應，因而查知上情。甲○○經依本院
    九十年毒聲字第三十號裁定送觀察、勒戒後，認有繼續施用毒品傾向。
二、案經台北市政府警察局士林分局報告臺灣士林地方法院檢察署檢察官偵查起訴。
    理  由
一、被告甲○○如何於前揭時、地，施用第一級毒品海洛因一次及連續施用第二級毒
    品安非他命等犯行，業據其於本院審理時坦白承認；被告為警查獲時於警局所採
    尿液，經送初、複驗結果，均呈安非他命陽性反應，有台北市立療養院九十年八
    月七日尿液鑑驗報告書（附於偵卷第五四頁）、法務部調查局調科壹字第○九一
    ○○○六六二七○號檢驗通知書（附於本院刑事卷）可憑；又被告為警查獲時上
    衣口袋內之白色粉末一包，經扣案後送檢驗結果，係第一級毒品海洛因，有法務
    部調查局鑑定通知書（附於偵卷第五十二頁）可憑，至被告放置隨身手提袋內之
    白色粉末三包，經送檢驗結果，均含第二級毒品安非他命成分，亦有內政部警政
    署刑事警察局鑑驗通知書（附於偵卷第五十七頁）可證，又被告為警查獲翌日（
    即九十年七月十六日）在臺灣士林看守所採其尿液，經送鑑驗結果，亦呈安非他
    命陽性反應，有該所收容人毒品尿液檢驗報告表一紙（附於本院刑事卷）可憑，
    參以被告於九十年七月十五日為警查獲時所採尿液，經台北市立療養院、法務部
    調查局初、複驗結果，均無嗎啡陽性反應，翌日（即九十年七月十六日）在士林
    看守所採集尿液，經鑑驗後亦呈嗎啡陰性反應，均有上開檢驗報告可憑，而海洛
    因於施用後經過二十四小時，即因代謝而難以檢出，是被告所供僅於九十年七月
    二日施用海洛因乙節，並非無據，綜上，被告自白與事實相符，應可採信。被告
    前因施用毒品案件，經臺灣板橋地方法院以八十七年訴字第六七五號裁定送觀察
    、勒戒後，認無繼續施用毒品之傾向，由該院於八十八年二月十九日以八十七年
    度訴字第六七五號判決免刑確定，有判決書一份、臺灣士林地方法院檢察署刑案
    資料查註紀錄表一份附卷可稽，其於上開判決確定後五年內再犯本案施用毒品罪
    ，經本院裁定送觀察、勒戒後，認有繼續施用毒品傾向，亦有本院裁定及台灣士
    林看守所附設勒戒處所九十年七月二十五日九十士所戒字第三○一六號函附「有
    無繼續施用毒品傾向證明書」一份附卷可參。被告二犯施用毒品罪，事證明確，
    應予依法論科。
二、查海洛因為毒品危害防制條例第二條第二項第一款所稱之第一級毒品，安非他命
    則為同條例之同條項第二款所稱之第二級毒品。又犯毒品危害防制條例第十條施
    用毒品之罪者，檢察官應先將被告送觀察、勒戒，經觀察、勒戒後，無繼續施用
    毒品傾向者，應由檢察官為不起訴處分；依前開規定為不起訴處分後，五年內再
    犯施用毒品之罪，經觀察、勒戒後，認有繼續施用毒品之傾向或三犯以上者，不
    適用前項規定，但應由檢察官聲請法院裁定令入戒治處所施以強制戒治，毒品危
    害防制條例第二十條定有明文；又毒品危害條例修正施行前繫屬之案件，除有刑
    法第二條第一項但書之情形外，於修正施行後，於審判中之案件，由法院依修正
    後規定應為不起訴處分者，應為免刑之判決，同條例第三十五條第三款定有明文
    ，是法院經依上開規定判決免刑者，於免刑判決確定後五年內再犯施用毒品罪者
    ，自應一併適用同條例中關於不起訴處分確定後五年內再犯施用毒品罪之規定，
    如有繼續施用毒品傾向者，除應再送強制戒治外，應併與追訴處罰。本件被告甲
    ○○前因施用毒品案件經檢察官提起公訴，嗣經法院裁定送觀察、勒戒後，認無
    繼續施用毒品傾向，經法院判決免刑確定後，五年內二犯本案施用毒品罪，經送
    觀察、勒戒後，認有繼續施用毒品傾向，均如前述，依據上開說明，自應依法處
    罰。核被告甲○○所為，係犯毒品危害防制條例第十條第一項之施用第一級毒品
    罪及同條第二項之施用第二級毒品罪。其分別持有第一級毒品海洛因及第二級毒
    品安非他命之低度行為，應各為施用毒品之高度行為所吸收，均不另論以持有毒
    品罪。被告連續多次施用第二級毒品犯行，時間密接，犯罪構成要件相同，顯係
    基於概括犯意為之，為連續犯，應以一罪論，並依刑法第五十六條規定加重其刑
    。起訴書認被告係自九十年六月中旬某日起至同年七月十五日採尿時回溯二十四
    小時內某時止（原起訴書記載至九十年七月二日止，業據公訴人於審理時補充更
    正）連續施用第一級毒品海洛因，無非以被告於偵查中之自白及為警查獲時扣得
    海洛因毒品且於警局所採尿液，經送憲兵司令部刑事鑑識中心鑑驗後呈嗎啡陽性
    反應為其論據，訊據被告於本院審理時始終堅稱僅於九十年七月二日施用海洛因
    一次，否認有何連續施用海洛因毒品犯行，經查：被告為警查獲時在警局所採尿
    液，經送憲兵司令部刑事鑑識中心鑑驗結果呈嗎啡陽性反應，固有該中心鑑驗通
    知書一紙（附於偵卷第五十八頁）可參，然同一尿液送台北市立療養院初驗及法
    務部調查局檢驗後，均呈嗎啡陰性反應，亦如前述，以憲兵司令部與法務部調查
    局採取相同鑑驗方式之下，仍生迥異之鑑驗結果，則被告該次尿液，究竟有無嗎
    啡反應，即有可疑；其次，被告為警查獲時固遭查扣持有海洛因一包，然此一事
    實或能資為推定被告預備再次施用毒品之依據，究無足憑認被告過去即有連續施
    用海洛因之犯行，是被告是否連續施用海洛因，既仍存有合理之可疑，復查無其
    他積極證據可資查證，基於「罪疑唯有利於被告」之原則，公訴人起訴被告連續
    施用第一級海洛因犯行部分，即難認定，惟公訴人以此部分與前開論罪科刑部分
    有連續犯之裁判上一罪關係，爰不另為無罪之諭知，附此敘明。被告所犯上述二
    罪，犯意各別，罪名互異，應予分論併罰。爰審酌被告曾因施用毒品犯行而送觀
    察、勒戒後，仍不知悛悔，復再施用第一級、第二級毒品，顯已有成癮性，惟念
    其吸用毒品乃戕害身心健康，尚未危及他人並其犯罪之動機、目的、智識程度等
    一切情狀，量處如主文所示之刑並定其應執行之刑，以示懲儆。
三、扣案海洛因一包（淨重一．六一公克）、安非他命三包（合計淨重三五．六三公
    克、驗餘總淨重三五．五公克）分別係查獲之第一級毒品及第二級毒品，不問是
    否屬於犯人所有，均應依毒品危害防制條例第十八條第一項前段之規定，諭知沒
    收銷燬。
據上論斷，應依刑事訴訟法第二百九十九條第一項前段，毒品危害防制條例第十條第
一項、第二項、第十八條第一項前段，刑法第十一條、第五十六條、第五十一條第五
款，判決如主文。
本案經檢察官楊淑芬到庭執行職務
中      華      民      國    九十一    年      七      月    三十一    日
                                臺灣士林地方法院刑事第四庭
                                    審判長法  官  杜  惠  錦
                                          法  官  趙  文  卿
                                          法  官  吳  祚  丞
右正本證明與原本無異。
如不服本判決，應於判決送達後十日內，向本院提出上訴狀。
                                          書記官  林  立  原
中      華      民      國    九十一    年      八      月      六      日
附錄本判決論罪科刑依據之法條：
毒品危害防制條例第十條第一項、第二項：
施用第一級毒品者，處六月以上五年以下有期徒刑。
施用第二級毒品者，處三年以下有期徒刑。
